臺灣士林地方法院刑事判決　　　　　　　 96年度訴字第421號
公　訴　人　臺灣士林地方法院檢察署檢察官
被　　　告　甲○○
上列被告因毒品危害防制條例案件，經檢察官提起公訴（95年度
毒偵字第2181號、96年度毒偵字第175 號、第360 號、第374 號
、第454 號、第865 號），而被告於本院準備程序期日就被訴事
實為有罪之陳述，經合議庭評議後，裁定由受命法官獨任進行簡
式審判程序，本院判決如下：
    主  文
甲○○施用第一級毒品，累犯，處有期徒刑貳年肆月，於刑之執
行前，令入相當處所，施以禁戒，其期間為壹年以下。扣案如附
表1 編號1 所示海洛因壹包（淨重零點壹貳公克）、編號3 所示
海洛因殘渣袋壹拾貳只（內有海洛因殘渣，無從析離）、編號5
所示海洛因殘渣袋壹只（內有海洛因殘渣，無從析離）、編號6
所示海洛因壹包（淨重零點零壹公克）均沒收銷燬之，附表1 編
號2 、4 所示使用過注射針筒、編號5 所示鏟管各壹支均沒收；
又施用第二級毒品，累犯，處有期徒刑拾月，於刑之執行前，令
入相當處所，施以禁戒，其期間為壹年以下。扣案如附表1 編號
3所 示安非他命吸食器壹組、吸管壹支，均沒收。應執行有期徒
刑參年，於刑之執行前，令入相當處所，施以禁戒，其期間為壹
年以下。扣案如附表1 編號1 所示海洛因壹包（淨重零點壹貳公
克）、編號3 所示海洛因殘渣袋壹拾貳只（內有海洛因殘渣，無
從析離）、編號5 所示海洛因殘渣袋壹只（內有海洛因殘渣，無
從析離）、編號6 所示海洛因壹包（淨重零點零壹公克）均沒收
銷燬之，附表1 編號編號2 、4 所示使用過注射針筒各壹支、編
號3 所示安非他命吸食器壹組、吸管壹支、編號5 所示鏟管壹支
均沒收。
    事  實
一、甲○○前有妨害家庭、竊盜、違反麻醉藥品管理條例等多項
    前科。其前曾因施用毒品案件，經本院以90年度毒聲字第57
    3 號裁定送觀察、勒戒後，認無繼續施用毒品之傾向，於民
    國（下同）90年5 月15日執行完畢釋放，並由臺灣士林地方
    法院檢察署檢察官以90年度毒偵字第811 號不起訴處分確定
    。又因施用毒品案件，經本院以92年度毒聲字第357 號裁定
    送觀察、勒戒執行至92年6 月29日，嗣因認有繼續施用毒品
    之傾向，除由本院以92年度毒聲字第620 號裁定令入戒治處
    所施以強制戒治外，並經臺灣士林地方法院檢察署檢察官以
    92 年 度毒偵字第304 號提起公訴，前開強制戒治部分，嗣
    因毒品危害防制條例於93年1 月9 日修正施行，甲○○遂得
    於戒治期滿前之93年1 月9 日依法獲釋；至刑責部分，經本
    院以92年度訴字第449 號判決就施用第1 級毒品部分處有期
    徒刑10月，就施用第2 級毒品部分處有期徒刑5 月，應執行
    有期徒刑1 年2 月確定（下稱甲案）。復於92年間，因犯贓
    物案件，經本院以92年度士簡字第507 號判決處有期徒刑6
    月確定（下稱乙案），又因犯竊盜案件，經臺灣板橋地方法
    院以92年度易字第1595號判決處有期徒刑7 月確定（下稱丙
    案），嗣上開甲、乙、丙案經定執行刑為有期徒刑2 年2 月
    ，於94年8 月4 日縮刑假釋出監，於95年1 月3 日縮刑期滿
    ，其假釋未經撤銷，其未執行之刑，以已執行論。
二、詎其仍不知悔改，復基於施用第1 級毒品之犯意，自95年9
    月間某日起至96年4 月23日上午止，在其位於臺北市○○區
    ○○街162 號住處及外出時所駕駛之車上等處所，以將海洛
    因摻水置於注射針筒中，再以針筒注射之方式，施用第1 級
    毒品海洛因，平均每天至少施用1 次；甲○○另基於施用第
    2 級毒品之犯意，自95年10月間某日起至96年3 月中旬某日
    止，在臺北縣三重市或臺北市西門町一帶的旅社內，以將安
    非他命置放於吸食器內燃燒產生煙霧而吸其煙霧之方式，施
    用第2 級毒品安非他命，平均每2 、3 天施用1 次。嗣分別
    為警查獲如次：
  (一)95年11月13日上午9 時25分左右，在臺北市大同區○○○路
    ○ 段113 號前，因形跡可疑而為警盤檢查獲其持有如附表1
    編號1 所示之海洛因。另甲○○於95年12月5 日因上開案件
    至台灣士林地方法院檢察署偵訊後，經檢察官命採尿送驗結
    果，呈嗎啡及甲基安非他命陽性反應。
  (二)96年1 月9 日中午12時左右，甲○○與乙○○（涉嫌施用毒
    品部分，由臺灣板橋地方法院檢察署另案偵辦）在臺北縣板
    橋市○○街2 號前公廁內，以注射針筒施打海洛因，為警當
    場查獲逮捕，並扣得其所有如附表1 編號2 所示之物。
  (三)96年1 月11日15時36分許，經警持本院核發之搜索票至其位
    於台北市○○區○○街162 號住處執行搜索，並扣得其所有
    之如附表1 編號3 所示之物。
  (四)96年2 月6 日18時許，經警持本院核發之搜索票至其上揭住
    處執行搜索，並扣得其所有如附表1 編號4 所示之物。
  (五)96年2 月9 日13時30分許，經警持本院核發之搜索票至其上
    揭住處執行搜索，並扣得其所有之如附表1 編號5 所示之物
    。
  (六)96年2 月15日16時許，經警持本院核發之搜索票至其上揭住
    處執行搜索，並扣得其所有之如附表1 編號6 所示之物。嗣
    甲○○前開6 次為警查獲後所採尿液經送驗後，結果均呈毒
    品陽性反應，始悉上情。
三、案經臺北市政府警察局大同分局、大安分局、中正第二分局
    、中山分局、萬華分局分別報告及臺北市政府警察局萬華分
    局報請臺灣板橋地方法院檢察署呈請臺灣高等法院檢察署檢
    察長令轉臺灣士林地方法院檢察署檢察官偵查起訴。
    理  由
一、本件被告所犯並非死刑、無期徒刑、最輕本刑為3 年以上有
    期徒刑之罪或高等法院管轄第1 審案件，而於準備程序進行
    中，被告先就被訴事實為有罪之陳述，經本院告知簡式審判
    程序之旨，並聽取公訴人、被告之意見後，由本院合議庭以
    裁定由受命法官獨任進行簡式審判程序，核先敘明。
二、上揭施用第1 級毒品海洛因及第2 級毒品安非他命之事實，
    業經被告甲○○於本院審理時坦承不諱，又被告先後6 次為
    警查獲時所採尿液，經送附表所示鑑驗機關以酵素免疫分析
    法初驗，再以氣相層析質譜儀複驗後，證實呈安非他命、甲
    基安非他命或嗎啡陽性反應，亦有如附表2 所示尿液檢驗報
    告在卷可稽。又被告於95年11月13日、96年2 月15日為警扣
    得疑似毒品之白色粉末各1 包（分別淨重0.12公克、0.01公
    克），經送驗，結果確屬第1 級毒品海洛因無誤，此有附表
    1 編號1 、6 所示之鑑定書各1 紙附卷可佐，此外，復有附
    表1 編號2 、3 、4 、5 所示被告自承其所有，施用海洛因
    所使用之已使用過注射針筒2 支、鏟管1 支、施用海洛因後
    遺留之殘渣袋13只及施用安非他命所用之吸食器1 組、吸管
    1 支扣案足憑，而上開扣案之殘渣袋，其內沾有白色粉末，
    雖因該粉末量微且無法剝離而未鑑定，但由被告供承該殘渣
    袋係其施用海洛因後剩餘之包裝袋且其尿液經檢驗後確呈嗎
    啡陽性反應等情觀之，堪認該等沾黏於夾鏈袋上之白色粉末
    確屬海洛因殘渣無訛。足徵被告施用第1 級毒品海洛因及第
    2 級毒品安非他命之自白與事實相符，本案事證明確，被告
    施用第1 級毒品海洛因及第2 級毒品安非他命之犯行堪可認
    定。
三、按毒品危害防毒品危害防制條例第20條第1 項、第3 項規定
    ：犯第10條之罪者，檢察官應聲請法院裁定，或少年法院 (
    地方法院少年法庭）應先裁定，令被告或少年入勒戒處所觀
    察、勒戒，其期間不得逾2 月。依前項規定為觀察、勒戒或
    強制戒治執行完畢釋放後，5 年後再犯第10條之罪者，適用
    本條前2 項之規定。本件被告曾因施用毒品案件，經本院以
    90年度毒聲字第573 號裁定送觀察、勒戒後，認無繼續施用
    毒品之傾向，於90年5 月15日執行完畢釋放，並由臺灣士林
    地方法院檢察署檢察官以90年度毒偵字第811 號不起訴處分
    確定。又因施用毒品案件，經本院以92年度毒聲字第357 號
    裁定送觀察、勒戒執行至92年6 月29日，嗣因認有繼續施用
    毒品之傾向，除由本院以92年度毒聲字第620 號裁定令入戒
    治處所施以強制戒治外，並經臺灣士林地方法院檢察署檢察
    官以92年度毒偵字第30 4號提起公訴，前開強制戒治部分，
    嗣因毒品危害防制條例於93年1 月9 日修正施行，甲○○遂
    得於戒治期滿前之93年1 月9 日依法獲釋；至刑責部分，經
    本院以92年度訴字第44 9號判決就施用第1 級毒品部分處有
    期徒刑10月，就施用第2 級毒品部分處有期徒刑5 月，應執
    行有期徒刑1 年月確定，有臺灣高等法院被告前案紀錄表、
    人犯在監所最新資料報表、刑案資料查註表紀錄各1 份存卷
    可考，是被告於本院以92年度毒聲字第357 號裁定之觀察勒
    戒執行完畢釋放後5 年內再犯本案，此次施用毒品之犯行即
    應被依法追訴處罰，是本件起訴程序自屬合法，核予敘明。
四、論罪科刑：
(一)核被告所為，係犯毒品危害防制條例第10條第1 項之施用第
    1 級毒品罪及同條第2 項之施用第2 級毒品罪，而其持有第
    1 級毒品、第2 級毒品之低度行為，分別為其施用第1級 毒
    品、第2 級毒品之高度行為所吸收，均不另論罪。其所犯上
    開2 罪間，行為互異，犯意各別，應分論併罰之。
(二)被告數次施用毒品之行為，因修法後已無連續犯之適用，而
    施用毒品具有濫用之反覆、延續實行，依社會通念於客觀上
    認為符合一個反覆、延續性之行為觀念，於刑法評價上，認
    可成立「集合犯」之包括一罪而論之，故被告多次施用第1
    級毒品海洛因、多次施用第2 級毒品安非他命之犯，分別為
    施用第1 級毒品及施用第2 級毒品之包括一罪。
(三)被告前因違反毒品危害防制條例案件，經本院以92年度訴字
    第449 號判決就施用第1 級毒品部分處有期徒刑10月，就施
    用第2 級毒品部分處有期徒刑5 月，應執行有期徒刑1 年2
    月確定（下稱甲案）。復於92年間，因犯贓物案件，經本院
    以92年度士簡字第507 號判決處有期徒刑6 月確定（下稱乙
    案），又因犯竊盜案件，經臺灣板橋地方法院以92年度易字
    第1595號判決處有期徒刑7 月確定（下稱丙案），嗣上開甲
    、乙、丙案經定執行刑為有期徒刑2 年2 月，於94年8 月4
    日縮刑假釋出監，於95年1 月3 日縮刑期滿，其假釋未經撤
    銷，其未執行之刑，以已執行論，有臺灣高等法院被告前案
    紀錄表1 份在卷可參，是被告於前案執行完畢後5 年內，故
    意再犯本件有期徒刑以上之罪，為累犯，應依刑法第47條第
    1 項之規定論以累犯，並加重其刑。另事實欄(一)之部分，被
    告係為警臨檢時，在未被員警查覺其持有及施用第1 級毒品
    海洛因前，主動將藏置於褲袋內如附表1 編號1 所示之海洛
    因交付臨檢之員警即台北縣警察局大同分局民族派出所員警
    丙○○、丁○○等情，除經被告供承在卷外，並有員警丙○
    ○所製作之偵查報告書1 紙在卷可稽（附於95年度偵字第21
    81號卷第8 頁），此部分雖符合自首規定，惟自首是對於未
    發覺之犯罪而為，尚未有犯罪行為之前，即無自首問題，本
    件被告於事實欄(一)所載之時間為警查獲後，又再度施用第1
    級毒品海洛因，並分別為警於事實欄(二)至(六)所載之時間查獲
    ，且基於包括1 罪裁判上無法分割之法理，事實欄(一)後之施
    用第1 級毒品犯行不合乎自首要件，全部行為即不生自首效
    力，不得自首規定減輕其刑（司法院83年3 月31日 (83) 廳
    刑一字第04613 號參照），附此敘明。
(四)爰審酌被告前有多次犯罪紀錄，素行本不佳，其施用毒品惡
    習，經觀察、勒戒、強制戒治程序之處分，仍無法戒除毒癮
    復觸犯本件犯行，顯示其並無戒絕之決心，惟念及施用毒品
    係傷害自身健康所生危害非鉅，且本件犯後被告坦承犯行，
    態度尚佳等一切情狀，分別量處如主文所示之刑，並定其應
    執行之刑，以資儆懲。至檢察官求處對被告定執行刑為有期
    徒刑4 年之徒刑，尚嫌過重，附此敘明。
五、扣案如附表1 編號1 、6 所示之海洛因各1 包（分別淨重0.
    12公克、0.01公克），依毒品危害防制條例第18條第1 項前
    段規定，不問屬於犯人與否，應宣告沒收銷燬之；扣案如附
    表1 編號3 、5 所示第1 級毒品海洛因殘渣袋合計13只，內
    有海洛因殘渣，且該殘渣袋13只業與海洛因不可分離，爰依
    同上條例併予宣告沒收銷燬之；扣案如附表1 編號2 、4 所
    示之使用過注射針筒各1 支、附表1 編號5 所示吸管製成之
    海洛因分裝鏟1 支，均係被告所有，供其施用海洛因犯罪所
    用之物，而扣案如附表1 編號3 所示吸食器1 組吸管1 支，
    均係被告所有，供其施用安非他命犯罪所用之物等情，業據
    被告供承在卷（見本院96年5 月31日審判筆錄第3 頁至第4
    頁），爰依刑法第38條第1 項第2 款規定應併予宣告沒收。
六、末按施用毒品成癮者，於刑之執行前令入相當處所，施以禁
    戒。前項禁戒期間為1 年以下。但執行中認無繼續執行之必
    要者，法院得免其處分之執行，刑法第88條第1 項、第2 項
    分別定有明文。查，施用第1 級毒品海洛因、第2 級毒品甲
    基安非他命之行為本質上本即各具有「成癮性」反覆為同一
    施用行為之意涵，已如前述，且被告前曾經觀察、勒戒及強
    制戒治，並經法院科處刑罰執行後，卻仍再犯本案，亦如前
    述，本院審酌上情，認施用第1 級毒品海洛因、第2 級毒品
    安非他命之成癮性效果甚鉅，戒解不易，此由被告屢次經觀
    察、勒戒及強制戒治等治療及刑罰之執行，竟仍無法戒斷毒
    癮，再犯本案，可資為證，且被告於本院審理時亦自承其施
    用毒品海洛因及安非他命均已成癮，不施用會很難過，會在
    地上打滾、撞牆或身體軟趴趴等語（見本院96年5 月31日審
    判筆錄第4 頁）等語，參以被告施用第1 級毒品海洛因之頻
    率為平均每天至少施用1 次，其施用第2 級毒品安非他命之
    頻率為平均每2 、3 天施用1 次，縱至檢察署應訊，仍不顧
    被採尿送驗之風險如常施用，且短期內為警查獲六次，亦無
    法令其心生警惕而戒斷施用毒品之習性，足徵被告本身確亦
    已身染毒品成癮甚深，實難期其自行戒絕毒癮，爰依上開規
    定，併予就其所犯施用第1 級、第2 級毒品罪部分，均為被
    告應於刑之執行前令入相當處所，施以禁戒，其期間為1 年
    以下之諭知。惟被告上開所受應施以禁戒之保安處分，均係
    本於同一之施用毒品成癮之原因，爰併依保安處分執行法第
    4 條之1 第1 項第3 款規定，定其應執行之期間為如主文所
    示。
據上論斷，應依刑事訴訟法第273 條之1 第1 項、第299 條第1
項前段，毒品危害防制條例第10條第1 項、第2 項、第18條第1
項前段，刑法第11條、第47條第1 項、第88條第1 項、第2 項、
第38條第1 項第2 款、第51條第5 款，保安處分執行法第4 條之
1 第1 項第3 款，判決如主文。
本案經檢察官方祥鴻到庭執行職務。
中　　華　　民　　國　　96　　年　　6 　　月　  14　  日
                  刑事第五庭法  官  楊迺伶
以上正本證明與原本無異。
如不服本判決應於判決送達後10日內向本院提出上訴狀。
                            書記官  陳淑琪
中　　華　　民　　國　　96　　年　　6 　　月　  14　  日
附表1：扣案物品
┌──┬──────┬──────────┬──────────────┐
│編號│ 查獲時間   │  查獲物品          │   扣案毒品檢驗報告         │
├──┼──────┼──────────┼──────────────┤
│ 1  │95年11月13日│海洛因1 包（淨重0.12│法務部調查局95年12月15日調科│
│    │上午9 時25分│公克）              │壹字第09523047380 號鑑定書（│
│    │許          │                    │95年度毒偵字第2181號卷，第53│
│    │            │                    │頁）                        │
├──┼──────┼──────────┼──────────────┤
│ 2  │96年1 月9 日│施用海洛因使用過注射│                            │
│    │中午12時許  │針筒1 支            │                            │
├──┼──────┼──────────┼──────────────┤
│ 3  │96年1 月11日│1.安非他命吸食器1組 │                            │
│    │15時36分許  │2.安非他命吸管1支   │                            │
│    │            │3.海洛因殘渣袋12只（│                            │
│    │            │  內有海洛因殘渣，無│                            │
│    │            │  從析離）          │                            │
├──┼──────┼──────────┼──────────────┤
│ 4  │96年2 月6 日│施用海洛因使用過注射│                            │
│    │18時許      │針筒1 支            │                            │
├──┼──────┼──────────┼──────────────┤
│ 5  │96年2 月9 日│1.海洛因殘渣袋1只（ │                            │
│    │13時30分許  │  內有海洛因殘渣，無│                            │
│    │            │  從析離）          │                            │
│    │            │2.吸管製成之海洛因分│                            │
│    │            │  裝鏟1 支          │                            │
├──┼──────┼──────────┼──────────────┤
│ 6  │96年2 月15日│海洛因1 包（淨重0.01│法務部調查局96年4 月1 日調科│
│    │16時許      │公克）              │壹字第09623030170 號鑑定書（│
│    │            │                    │96年度毒偵字第454 號卷，第52│
│    │            │                    │頁）                        │
└──┴──────┴──────────┴──────────────┘
附表2：驗尿報告
┌──┬──────┬──────┬─────┬─────┬──────┐
│編號│採尿時間    │鑑驗機關    │鑑驗結果  │檢驗報告  │備        註│
│    │            │            │          │          │            │
├──┼──────┼──────┼─────┼─────┼──────┤
│ 1  │95年11月13日│1.台灣尖端先│嗎啡陽性  │95年11月22│95年度毒偵字│
│    │上午9 時25分│進生技醫藥股│          │日實驗室檢│第2181號卷，│
│    │許          │份有限公司  │          │體編號AC00│第50頁      │
│    │            │            │          │759 濫用藥│            │
│    │            │            │          │物檢驗報告│            │
│    │            ├──────┼─────┼─────┼──────┤
│    │            │2.憲兵司令部│鴉片（嗎啡│96年1 月8 │同上偵卷，第│
│    │            │刑事鑑識中心│）、甲基安│日安鑑字第│55頁        │
│    │            │            │非他命陽性│0000000000│            │
│    │            │            │          │號鑑定書  │            │
├──┼──────┼──────┼─────┼─────┼──────┤
│ 2  │96年1 月9 日│台灣尖端先進│嗎啡陽性  │95年1 月24│臺灣板橋地方│
│    │中午12時許  │生技醫藥股份│          │日實驗室檢│法院檢察署96│
│    │            │有限公司    │          │體編號AC05│年度毒偵字第│
│    │            │            │          │088 濫用藥│609號卷，第4│
│    │            │            │          │物檢驗報告│3頁         │
├──┼──────┼──────┼─────┼─────┼──────┤
│ 3  │96年1 月11日│同上        │嗎啡陽性  │96年1 月19│96年度毒偵字│
│    │15時36分許  │            │          │日實驗室檢│第175 號卷，│
│    │            │            │          │體編號AC04│第45頁      │
│    │            │            │          │990濫用藥 │            │
│    │            │            │          │物檢驗報告│            │
├──┼──────┼──────┼─────┼─────┼──────┤
│ 4  │96年2 月6 日│同上        │安非他命、│96年2 月15│96年度毒偵字│
│    │18時許      │            │甲基安非他│日實驗室檢│第360 號卷，│
│    │            │            │命、嗎啡陽│體編號AC06│第47頁      │
│    │            │            │性        │011 濫用藥│            │
│    │            │            │          │物檢驗報告│            │
├──┼──────┼──────┼─────┼─────┼──────┤
│ 5  │96年2 月9 日│同上        │嗎啡陽性  │96年2 月27│96年度毒偵字│
│    │13時30分許  │            │          │日實驗室檢│第374 號卷，│
│    │            │            │          │體編號AC06│第37頁      │
│    │            │            │          │408 濫用藥│            │
│    │            │            │          │物檢驗報告│            │
├──┼──────┼──────┼─────┼─────┼──────┤
│ 6  │96年2 月15日│同上        │嗎啡陽性  │96年3 月1 │96年度毒偵字│
│    │16時許      │            │          │日實驗室檢│第454 號卷，│
│    │            │            │          │體編號AC06│第45頁      │
│    │            │            │          │554 濫用藥│            │
│    │            │            │          │物檢驗報告│            │
└──┴──────┴──────┴─────┴─────┴──────┘
附錄本案科刑論罪之法條：
毒品危害防制條例第10條
施用第一級毒品者，處6 月以上5 年以下有期徒刑。
施用第二級毒品者，處3 年以下有期徒刑。